【裁判字號】    90,簡抗,1
【裁判日期】    900523
【裁判案由】    聲明異議
【裁判全文】
臺灣桃園地方法院刑事裁定                              九十年度簡抗字第一號
    執行  機關  台灣苗栗地方法院檢察署
    抗  告  人
    即  受刑人  甲○○
右抗告人因對檢察官所為執行命令聲明異議案件，不服本院桃園簡易庭八十九年度桃
簡聲字第三號，中華民國八十九年十二月八日第一審裁定，提起抗告，本院合議庭裁
定如左：
    主      文
抗告駁回。
    理      由
一、抗告意旨略以：台灣苗栗地方法院檢察署檢察官就八十九年度執助字第三四七號
    於民國八十九年十一月十日所為之執行命令，係對抗告人已於軍事監獄執行有期
    徒刑完畢之軍法審判，與尚未執行且得易科罰金之普通法院之判決合併定應執行
    刑，顯已有違軍法判決由軍事檢察官指揮執行，而普通法院之刑事判決歸由普通
    法院檢察署檢察官指揮執行，二者互不統屬之法律制度，況司法院大法官會議釋
    字第三六六號解釋文及解釋理由書，其意旨係著重在定執行刑時，不應使受刑人
    原有得易科罰金之機會得而復失，如定執行刑之結果，令其原有之得易科罰金之
    機會得而復失，即屬對人民之自由權利所為不必要之限制，與憲法第二十三條之
    意旨不符。茲本件抗告人前受之軍事判決，既已由軍事檢察官指揮執行完畢，則
    執行機關復就抗告人所犯偽造文書罪經普通法院科處有期徒刑三月，如易科罰金
    以三百元折算一日之判決，併同右揭已執行完畢之軍法判決聲請法院定應執行有
    期徒刑一年四月，並不得易科罰金之執行指揮，非僅有違上述之法律制度原則，
    亦顯與司法院大法官會議釋字第三六六號解釋意旨有違，不當剝奪抗告人原有得
    易科罰金之機會，顯於法有違。原裁定雖援引司法院釋字第一四四號解釋及最高
    法院四七年台抗字第四一號判例為其駁回抗告人聲明異議之理由，惟該解釋及判
    例均係對普通法院之刑事判決而為，並不及於軍事法院之軍事判決，而本件則係
    檢察官以已執行完畢之軍事判決，將之指揮與普通法院之刑事判決而合併執行，
    顯亦脫逸上揭解釋及判例之規範之外而於法有違，因之，原審裁定顯違法而不當
    ，為此提出抗告云云。
二、按數罪併罰，有二裁判以上者，依刑法第五十一條之規定，定其應執行之刑，同
    法第五十三條定有明文。復按，裁判確定前犯數罪，而有二裁判以上時，應由犯
    罪事實最後判決之機關，以裁定定其應執行之刑，不因其前判決係由軍法機關抑
    或係普通法院審判而有差異，最高法院四一年度台抗字第十號判例著有明文，即
    已揭示普通法院與軍事法院之判決亦得合併定應執行刑之旨。再按，裁判確定前
    犯數罪而併合處罰之案件，有二以上之裁判，應依刑法第五十一條第五款至第七
    款定應執行之刑時，縱令數罪中之一部分犯罪之刑業經執行完畢，最後事實審法
    院仍應據該院檢察官之聲請，以裁定定其應執行之刑，至數罪併罰中之一罪，依
    刑法規定得易科罰金，若因與不得易科之他罪併合處罰結果而不得易科罰金時，
    原可易科部分所處之刑，自亦無庸為易科折算標準之記載，最高法院四七年度台
    抗字第二號、四七年度台抗字第四一號判例意旨及司法院大法官會議釋字第一四
    四號解釋文可資參照。職是，茲抗告人前因犯陸海空軍刑法第八十五條之盜取財
    物罪，經空軍作戰司令部軍事法庭判處有期徒刑一年二月，及因偽造署押罪，經
    本院桃園簡易庭判處有期徒刑三月，此二裁判既合於數罪併罰定應執行刑之要件
    ，揆之前開說明，不論各該判決係軍法機關抑或普通法院所為，亦不論其中有否
    部分罪刑業已執行，執行檢察官自均應依法向法院聲請定應執行刑，再者，抗告
    人所犯陸海空軍刑法第八十五條之罪，其法定本刑為一年以上七年以下有期徒刑
    ，未符刑法第四十一條所定得易科罰金之要件，則原得易科罰金之偽造署押罪與
    之併合處罰之結果，所定之應執行刑即悉屬不得易科罰金，因之，執行機關就抗
    告人所犯前述二罪聲請法院定應執行刑有期徒刑一年四月，並於扣除已執行之有
    期徒刑一年二月後，以八十九年十一月十八日八十九年度執助字第三四七號，抗
    告人應到案執行尚餘之有期徒刑二月，且不得易科罰金，且就抗告人就該案聲請
    准予易科罰金或延緩執行而函復礙難准許，其執行處分核無不當之處。次查，緣
    於軍事統帥權行使之特殊目的性，我國法就刑事審判權之建制固採軍法與普通法
    院審判分立之雙軌制，惟於判決確定後有關自由刑之執行部分，均係以拘束人身
    自由之處遇方式以達懲惡、矯治之功為之本旨，此二制則率無不同，是以著眼於
    刑罰執行之經濟性及便利性，並基於司法協持、互助之立場，軍法判決委由普通
    法院檢察署檢察官執行抑或有相反之情形，究非法所不許，自
    無所謂混雜原互不統屬之二法律制度之情事可言。再按，司法院大法官會議釋字
    第三六六號解釋，係以併罰之數罪依法均得易科罰金為前提，與本件情形迥不相
    侔，自無適用該號解釋之餘地，況於本件之情形係屬不得易科罰金，亦早經司法
    院大法官會議著有釋字第一四四號解釋明示在案，前已述明，抑且，本號解釋暨
    最高法院四七年度台抗字第四一號判例均係針對刑法總則有關數罪併罰定應執行
    刑及易科罰金之規定所為，惟刑法總則之各該規定，於軍法判決亦有適用之餘地
    ，陸海空軍刑法第十五條規定甚明，由是，該號解釋及判例所適用之對像當然兼
    及於軍法判決，要屬毋庸置疑。準此，抗告人所持前揭抗告理由，均非的論，殊
    無足取。
三、原審裁定本諸上述理由，認執行機關所為刑罰執行之指揮並無不當，因而駁回抗
    告人異議之聲明，於法洵無違誤。乃抗告人猶執前詞，任意指摘原審裁定不當，
    為無理由，應予駁回。
據上論斷，應依刑事訴訟法第四百五十五條之一第四項、第五項、第四百十二條，裁
定如主文。
中      華      民      國    九十      年      五      月    二十三    日
                              台灣桃園地方法院刑事第三庭
                                  審判長法  官  謝順輝
                                    法  官  曾家貽
                                        法  官  蔡榮澤
右正本證明與原本無異。
不得抗告。
                                        書記官   劉德壽
中        華        民        國   九十   年   五   月    二十八    日


司法院資訊處製作；財團法人民間司法改革基金會備份。
